【裁判字號】    90,易,2319
【裁判日期】    900822
【裁判案由】    偽造文書等
【裁判全文】
臺灣臺中地方法院刑事判決                          九十年度易字第二三一九號
    公  訴  人  臺灣臺中地方法院檢察署檢察官
    被      告  甲○○
右列被告因偽造文書等案件，經檢察官提起公訴（九十年度偵字第一０四八０號），
本院判決如左：
    主  文
甲○○意圖為自己不法之所有，而侵占遺失物，處罰金仟元，如易服勞役，以佰
元折算壹日；又變造國民身分證，足以生損害於公眾及他人，處有期徒刑月，如易
科罰金，以佰元折算壹日。扣案乙○○所有國民身分證壹枚上換貼之「甲○○」照
片壹幀沒收。
    事  實
一、甲○○前曾於民國八十三年四月二十日、八十三年七月三十一日、八十五年三月
    七日，因違反肅清煙毒條例、麻醉藥品管理條例及懲治盜匪條例等案件，分別經
    臺灣高等法院臺中分院及本院各判處有期徒刑三年二月、四月、七年六月確定，
    後並經本院定應執行刑為有期徒刑十年六月確定，並於八十七年十二月一日假釋
    付保護管束出監（指揮書執畢日期為九十三年二月二十三日，現正假釋中，不構
    成累犯），猶不知悔改，於九十年五月二十日，行經臺中市○○路與文武街口某
    處地上，因見不詳姓名年籍之人所持有而遺失之「乙○○」國民身分證正本一張
    （該國民身分證原本係乙○○前於八十六年六月二十日前某日，在不詳地點遺失
    ，後經不詳姓名年籍之人拾獲），為遺失物，認有機可乘，竟萌為自己不法所有
    之意圖，將該張國民身分證予以撿拾並侵占入己。嗣於九十年六月五日甲○○因
    懼怕遭警臨檢攔查，為防警員發現其真實之身分，竟另基於變造國民身分證準備
    供日後行使之犯意，在其臺中市○區○○里○○路二四一巷一之二十五號住處，
    將上開拾獲之乙○○國民身分證換貼「甲○○」自己照片一幀之方式，而變造該
    國民分證備用，足以生損害於乙○○及戶政機關對國民身分證核發管理之正確性
    。迨於九十年六月九日中午十二時二十分許，在上址住處，經警自其身上起獲該
    已換貼「甲○○」照片之變造乙○○所有之國民身分證一枚（尚未提出行使主張
    ），始查知上情。
二、案經內政部警政署鐵路警察局第二警務段報請臺灣臺中地方法院檢察署檢察官偵
    查起訴。
    理  由
一、訊據被告甲○○於本院審理時固坦承有於上揭時、地變造「乙○○」之國民身分
    證之犯行，惟矢口否認該乙○○之國民身分證係其撿到的，並辯稱：乙○○之國
    民身分證係伊自地下錢莊借來的，且地下錢莊的人表示這身分證係用來借錢借了
    很久沒有還，而交給伊用的云云。然查：該國民身分證係被告於九十年五月二十
    日，行經臺中市○○路與文武街口某處地上所撿到的乙節，業據被告於警局初訊
    中及檢察官初訊時供述明確，參以經本院當庭質之證人乙○○亦結證稱：伊沒有
    去地下錢莊借過錢，且伊的身分證是在八十六年之前就掉了，伊也沒有提供身分
    證給被告變造等語（詳見本院九十年八月八日審判筆錄），且被告空指他人交付
    身分證，卻無法敘明該地下錢莊之地點以供查證，足見被告上開所辯顯係臨訟推
    卸之詞，不足採信。此外，並有已換貼「甲○○」照片之變造乙○○所有之國民
    身分證一枚附卷可稽，本件事證明確，被告犯行洵堪認定。
二、按刑法第五十五條後段所定犯一罪而其方法或結果之行為犯他罪名者，稱為牽連
    犯，所謂方法行為係對目的行為而言，結果行為係對原因行為而言，牽連犯之成
    立，除須有二個以上故意行為，且各別觸犯不同之罪名外，該二個以上之行為應
    有方法或結果關係始可。本件被告既坦承其係於九十年五月二十日即拾獲乙○○
    之國民身分證，且因懼怕遭警臨檢攔查，為防警員發現其真實之身分，始於九十
    年六月五日變造國民身分證備用（詳見偵卷第十二頁、第二十四頁背面）等情，
    參酌拾獲日至變造日二者相隔達十五日之久，益見被告侵占遺失物及變造國民身
    分證二罪部分並無何方法或結果關係，則被告變造國民身分證部分應係另行起意
    無誤。核被告所為，係犯刑法第三百三十七條之侵占遺失物罪、同法第二百十二
    條之變造特種文書罪。被告所犯上開二罪之間，犯意各別行為互殊，應予分論併
    罰（公訴人認被告所犯上開二罪，有牽連犯關係，尚有誤會）。爰審酌被告之前
    科素行、犯罪之動機、目的僅只為圖一時之狡倖、手段、所生危害及犯罪後之態
    度等一切情狀，分別量處如主文所示之刑，並各諭知易服勞役及易科罰金之折算
    標準，以示懲儆。
三、扣案（附於偵卷內）之變造乙○○所有國民身分證一枚上所換貼之「甲○○」照
    片一幀部分，係被告所有供犯罪所用之物，業經被告陳明在卷，爰依刑法第三十
    八條第一項第二款規定宣告沒收。
據上論斷，應依刑事訴訟法第二百九十九條第一項前段，刑法第三百三十七條、第二
百十二條、第四十一條第一項前段、第四十二條第二項、第三十八條第一項第二款，
罰金罰鍰提高標準條例第一條前段、第二條，判決如主文。
本案經檢察官許萬相到庭執行職務。
中      華      民      國      九十      年      八      月    二十二  日
                                    臺灣臺中地方法院刑事第四庭
                                        法  官  許  旭  聖
右正本證明與原本無異。
如不服本判決，應於送達後十日內向本院提出上訴狀（須附繕本），上訴於
臺灣高等法院臺中分院。
                                        書記官
中      華      民      國      九十      年      八      月    二十二  日
附錄本案所犯法條全文：
中華民國刑法第二百十二條（偽造變造特種文書罪）：
偽造、變造護照、旅券、免許證、特許證及關於品行、能力、服務或其他相類之證書
、介紹書，足以生損害於公眾或他人者，處一年以下有期徒刑、拘役或三百元以下罰
金。
中華民國刑法第三百三十七條（侵占遺失物罪）：
意圖為自己或第三人不法之所有，而侵占遺失物、漂流物或其他離本人所持有之物者
，處五百元以下罰金（罰金數額已提高為十倍）。


司法院資訊處製作；財團法人民間司法改革基金會備份。
